臺灣苗栗地方法院刑事判決
111年度訴字第212號
公  訴  人  臺灣苗栗地方檢察署檢察官
被      告  徐温金錢


上列被告因偽造文書等案件，經檢察官提起公訴（110年度偵字
第4567號），因被告於本院準備程序進行中，就被訴事實為有罪
之陳述，經合議庭裁定由受命法官獨任進行簡式審判程序，判決
如下：
    主  文
徐温金錢犯行使偽造私文書罪，處有期徒刑伍月，如易科罰金，
以新臺幣壹仟元折算壹日。未扣案犯罪所得新臺幣拾肆萬玖仟肆
佰玖拾貳元沒收，於全部或一部不能沒收或不宜執行沒收時，追
徵其價額。如附表各編號所示偽造之印章、印文及署押均沒收。
　　犯罪事實及理由
一、本件犯罪事實、證據及理由，除就證據部分補充「被告徐温
    金錢於審理中之自白」外，均引用檢察官起訴書之記載（如
    附件）。
二、論罪科刑：　
　㈠被告行為後，刑法第214條固於民國108年12月25日經總統公
    布修正，並於同年12月27日施行，然因修正後之上開規定，
    僅係將修正前規定之罰金刑數額調整換算後予以明定，並未
    更動刑度或為其餘修正，故此部分尚不生新舊法比較之問題
    。
　㈡核被告所為，係犯刑法第216條、第210條之行使偽造私文書
    罪，刑法第214條之使公務員登載不實罪，暨刑法第339條第
    1項之詐欺取財罪。被告偽造各該印章、印文及署押之行為
    ，均為其偽造私文書之部分行為，而其偽造私文書之低度行
    為，復為其行使偽造私文書之高度行為所吸收，皆不另論罪
    。又被告本案係以一行為觸犯上開數罪名，為想像競合犯，
    應依刑法第55條規定，從一重以行使偽造私文書罪處斷。
　㈢爰審酌被告為能順利領取「對地綠色環境給付計畫契作進口
    替代補貼金」，竟擅自偽造印章、印文、署押據以偽造私文
    書如附件犯罪事實所示，復將之持交不知情之竹南鎮公所公
    務人員而行使之，使竹南鎮公所公務員將不實之上情登載於
    其職掌之公文書上，因而獲取合計新臺幣（下同）149,492
    元之補助金，並足生損害於告訴人徐英豪、徐英智、徐英翔
    及如附件附表一所載土地共有人，並影響竹南鎮公所對於補
    貼金發放、管理之正確性，迄今復未與各該告訴人及被害人
    達成和解，所為誠屬不該。惟念被告並無前科，此品行資料
    有臺灣高等法院被告前案紀錄表1份存卷可查（見本院卷第1
    3頁），可見其素行良好，復因被告犯後於審理中已坦承犯
    行，態度尚非差。兼衡被告年事已高，暨其於審理中自陳學
    歷為高商畢業，現務農，家中無人需其扶養，但需照顧中度
    身心障礙之丈夫等語（見本院卷第94至95頁）之智識程度、
    家庭與生活狀況等一切情狀，量處如主文所示之刑，並諭知
    易科罰金之折算標準，以資警惕。
三、沒收部分：
　㈠按犯罪所得，屬於犯罪行為人者，沒收之。前二項之沒收，
    於全部或一部不能沒收或不宜執行沒收時，追徵其價額。刑
    法第38條之1第1項前段及第3項分別定有明文。查被告本案
    所獲取之「對地綠色環境給付計畫契作進口替代補貼金」共
    149,492元，為其犯罪所得，而為貫徹任何人均不能保有犯
    罪所得之立法原則，本院依法自無庸扣除被告於審理中所主
    張之除草成本，而應依前揭規定對之全數宣告沒收，並於全
    部或一部不能沒收或不宜執行沒收時，追徵其價額。至於被
    告於審理中固辯稱伊有將一部分補貼金交予告訴人徐英智、
    徐英翔、徐英豪之母親，然因被告此部分辯解，經核與告訴
    人徐英智、徐英翔、徐英豪於偵訊中之證述未符（見偵卷第
    32頁），且即便假設被告此部分供述屬實，考諸被告本案係
    自竹南鎮公所處獲取前揭犯罪所得以觀，縱然被告有將一部
    分補貼金交予告訴人徐英智、徐英翔、徐英豪之母親，亦無
    刑法第38條之1第5項犯罪所得發還被害人規定適用之餘地，
    附此敘明。
　㈡按偽造、變造之文書，因係犯罪所生之物，若仍屬於犯罪行
    為人所有，該偽造、變造之文書自應依刑法第38條第1項第3
    款（本院按，現已修正為刑法第38條第2項）規定宣告沒收
    ，而該等文書上偽造之印文、署押因已包括在內，即毋庸重
    複沒收；若偽造、變造文書因已行使而非屬於犯罪行為人所
    有，除該等文書上偽造之印文、署押，應依刑法第219條予
    以沒收外，即不得再對各該文書諭知沒收（最高法院43年台
    上字第747號判例意旨參照）。經查，「繼承系統表」1份及
    「同意書（委託書）」2份，雖屬被告偽造之私文書，然因
    該等文書業經被告提交予竹南鎮公所，而非屬被告所有，且
    竹南鎮公所亦非無正當理由而取得，是依前揭說明，本院尚
    無從對之宣告沒收。惟就被告如附表各編號所示，所偽造之
    各該印章、印文及署押部分，則不問屬於被告與否，均應依
    刑法第219條規定宣告沒收。
據上論斷，應依刑事訴訟法第273條之1第1項、第299條第1項前
段、第310條之2、第454條第2項，刑法第216條、第210條、第21
4條、第339條第1項、第55條、第41條第1項前段、第38條之1第1
項前段、第3項、第219條，判決如主文。
本案經檢察官劉偉誠、蔡明峰提起公訴，檢察官黃智勇到庭執行
職務
中　　華　　民　　國　　111 　年　　6 　　月　　21　　日
                  刑事第三庭    法  官  朱俊瑋
以上正本證明與原本無異。
如不服本判決應於收受判決後20日內向本院提出上訴書狀，並應
敘述具體理由。其未敘述上訴理由者，應於上訴期間屆滿後20日
內向本院補提理由書( 均須按他造當事人之人數附繕本) 「切勿
逕送上級法院」。告訴人或被害人如對本判決不服者，應具備理
由請求檢察官上訴，其上訴期間之計算係以檢察官收受判決正本
之日期為準。　　
  　　　　　　　                書記官　鄭雅雁
中　　華　　民　　國　　111 　年　　6 　　月　　21　　日
附錄本案論罪科刑法條：
中華民國刑法第216條
（行使偽造變造或登載不實之文書罪）
行使第210條至第215條之文書者，依偽造、變造文書或登載不實
事項或使登載不實事項之規定處斷。
中華民國刑法第210條
（偽造變造私文書罪）
偽造、變造私文書，足以生損害於公眾或他人者，處5年以下有
期徒刑。
中華民國刑法第214條
明知為不實之事項，而使公務員登載於職務上所掌之公文書，足
以生損害於公眾或他人者，處3年以下有期徒刑、拘役或1萬5千
元以下罰金。
中華民國刑法第339條
（普通詐欺罪）
意圖為自己或第三人不法之所有，以詐術使人將本人或第三人之
物交付者，處5年以下有期徒刑、拘役或科或併科50萬元以下罰
金。
以前項方法得財產上不法之利益或使第三人得之者，亦同。
前二項之未遂犯罰之。
【附表】
編號 偽造之印章、印文、署押 數量 1 偽造之「徐英智」印章 2個 2 偽造之「徐英翔」印章 2個 3 偽造之「徐英豪」印章 1個 4 「繼承系統表」上偽造之「徐英智」印文 2個 5 「繼承系統表」上偽造之「徐英翔」印文 2個 6 「繼承系統表」上偽造之「徐英豪」印文 2個 7 「同意書（委託書）」上偽造之「徐英智」印文 1個 8 「同意書（委託書）」上偽造之「徐英智」署押 1個 9 「同意書（委託書）」上偽造之「徐英翔」印文 1個 10 「同意書（委託書）」上偽造之「徐英翔」署押 1個